臺灣板橋地方法院刑事判決　　　　　　　　　　　　九十三年度訴緝字第一九四號
　　公　訴　人　臺灣板橋地方法院檢察署檢察官
　　被　　　告　乙○○
　　選任辯護人　鄭重文律師
右被告因違反毒品危害防制條例案件，經檢察官提起公訴（九十年度偵字第一六二二
一號），本院判決如左：
    主  文
乙○○持有第一級毒品，累犯，處有期徒刑捌月，海洛因壹拾捌包（淨重伍拾肆點零
肆公克）沒收銷燬之。
乙○○其餘被訴轉讓第二級毒品部分無罪。
    事  實
一、乙○○自民國（下同）八十三年起犯有過失傷害、違反麻醉藥品管理條例、詐欺
    、湮滅證據等罪，最後一次係因湮滅證據等罪，經本院於八十九年間判處有期徒
    刑七月，於九十年六月二日執行完畢，猶不知悔改，基於持有毒品之犯意，於九
    十年九月三十日凌晨，在台北縣土城市○○路一一一之三號十六樓住處，持有第
    一級毒品海洛因十八包（淨重五十四．０四公克）。嗣於九十年九月三十日二時
    許，在上址經警持搜索票查獲，並扣得第一級毒品海洛因十八包（淨重五十四．
    ０四公克）、第二級毒品安非他命一包（淨重０．五六公克，驗餘淨重０．五三
    公克）、電子磅秤一台、分裝袋（大包三十個、小包十九個）、研磨皿一組（含
    研皿槌一支）、玻璃球安非他命吸食器一組（內含安非他命殘渣）。
二、案經台北縣政府警察局海山分局報告臺灣板橋地方法院檢察署檢察官偵查起訴。
    理  由
壹、有罪部分：
一、右揭事實業據被告坦承不諱，且扣案白粉十八包經驗均含第一級毒品海洛因成分
    ，合計淨重五十四．零四公克（包裝重七．六三公克），純度百分之三十三．０
    一，純質淨重十七．八四公克，有法務部調查局九十年九月三日第二六五０八號
    鑑定通知書附卷可稽。被告持有第一級毒品犯行事證明確，堪以認定。
二、核被告所為，係犯毒品危害防制條例第十一條第一項之持有第一級毒品罪。被告
    行為後，毒品危害防制條例第十一條第四項規定，持有毒品達一定數量者，加重
    其刑至二分之一，其標準由行政院定之。再依行政院於九十三年一月七日發布之
    「轉讓持有毒品加重其刑之數量標準」第二條規定：「轉讓、持有毒品達一定數
    量者，加重其刑至二分之一，其標準如下：一、第一級毒品：淨重五公克以上。
    二、第二級毒品：淨重十公克以上。前項所稱淨重，指除去包裝後之毒品重量。
    」，被告持有海洛因五十餘公克，依新法應加重其刑至二分之一，新舊法比較之
    結果，依刑法第二條第一項但書之規定，應依修正前之毒品危害防制條例第十一
    條第一項之罪處斷，毋庸加重其刑。再查被告有事實欄所載之犯罪科刑執行情形
    ，有臺灣高等法院被告全國前案紀錄表在卷可稽，其受有期徒刑之執行完畢後，
    五年以內再犯有期徒刑以上之本罪，為累犯，應依刑法第四十七條加重其刑。爰
    審酌被告犯罪之動機、目的、犯罪之手段、生活狀況、品行、智識程度、持有毒
    品之數量、對社會所生之危害、犯罪後態度等一切情狀，量處如主文所示之刑，
    以示懲儆。扣案海洛因十八包（淨重五十四．０四公克），係毒品危害防制條例
    所規定之第一級毒品，應依同條例第十八條第一項，沒收銷燬之。另扣案安非他
    命為供被告施用安非他命所用，且被告之持有行為經本院不另為公訴不受理之諭
    知（詳後述），無庸於本案沒收銷燬。至除前開海洛因、安非他命外之扣案物品
    ，並無證據認係被告所有，供犯持有海洛因所用之物，亦無庸沒收。
二、公訴意旨原認：被告所為持有第一級毒品、第二級毒品犯行，係犯毒品危害防制
    條例第五條第一項之意圖販賣而持有第一級毒品、同條第二項之意圖販賣而持有
    第二級毒品罪（按被告以一持有行為，同時持有第一、二級毒品，應為想像競合
    犯，公訴人認係二罪，應為誤認，附此敘明）。公訴人認被告涉有意圖販賣而持
    有毒品罪嫌，無非以被告持有之海洛因數量達五十餘公克、安非他命淨重零點五
    六公克，且為警扣得電子磅秤、分裝袋大包三十個、小包十九個、研磨皿一組（
    含研磨槌）等物主要論據。惟：
  (一)按犯罪事實應依證據認定之，無證據不得認定犯罪事實；又不能證明被告犯罪者
    ，應諭知無罪之判決。為刑事訴訟法第一百五十四條第二項、第三百零一條第一
    項所明定。又認定不利被告之事實，須依積極證據，苟積極證據不足為不利於被
    告事實之認定時，即應為有利於被告之認定，更不必有何有利之證據；事實之認
    定，應憑證據，如未能發現相當證據，或證據不足證明，自不能以推測或擬制之
    方法，以為裁判之基礎（最高法院三十年上字第八一六號、四十年臺上字第八十
    六號判例意旨參照）。
  (二)被告固坦承持有前開毒品，惟堅詞否認係基於販賣之意圖而持有，辯稱：扣案物
    品除安非他命為我所持有外，餘皆綽號「偉哥」所有，均作為吸食之用，「偉哥
    」去停車，暫時由我保管等語。經查：本件查獲被告之員警陳彥肇於本院審理時
    證稱：當時門打開時，海洛因、非他命都放在手提袋裡面，袋裡尚有何物品，我
    已忘記。至被告有無供稱查獲物品為「偉哥」所有，因時間太久，已無印象，要
    看筆錄才知道，被告筆錄也不是我做的。至被告有無供出販賣毒品之計畫、價格
    、數量等，我已忘記等語，且被告自始否認持有前開毒品係為供販賣之用，並無
    證據足認被告持有前開毒品係為販賣之用，且被告係販賣予何特定對象，或以何
    方式販賣、價格為何等情，公訴人均未舉證，尚難僅以被告持有毒品非供自己施
    用、數量較多或有分裝器具，即認被告持有前開毒品，即係意圖販賣，且此部分
    業經檢察官當庭變更起訴法條，認被告所為係犯單純之持有毒品罪，是被告持有
    第一級毒品海洛因之犯行，本院無庸變更起訴法條，合先敘明。
  (三)至被告持有安非他命犯行部分，經查，扣案白粉一包，淨重０．五六公克，取０
    ．０三公克供鑑驗用罄，餘０．五三公克，檢出二級毒品甲基安非他命成分，有
    內政部警政署刑事警察局九十二年九月十二日刑鑑字第０九二０一三八四一三號
    通知書附卷可查，是扣案白粉一包，確係第二級毒品安非他命無訛。惟被告於為
    警查獲時坦承有施用安非他命，並供稱，扣案物品之安非他命為伊所有，供吸食
    之用（參見九十年度偵字第一六二二一號卷第五頁），而被告施用安非他命犯行
    ，業經檢察官聲請將之送觀察勒戒，由本院裁定准許後，將被告送觀察勒戒，經
    認定無繼續施用傾向，於九十年十一月二十五日為不起訴處分確定，有臺灣板橋
    地方法院檢察署九十年度毒偵字第三八一九號不起訴處分書卷可憑，是被告此部
    分持有安非他命行為，應為施用之行為所吸收，不另論罪，被告之施用行為既經
    檢察官為不起訴處分確定，被告此部分之持有行為應不得再行起訴，公訴人誤將
    之與被告持有海洛因之行為一併起訴，就被告持有安非他命部分係起訴之程序違
    背規定，原應依刑事訴訟法第三百零三條第一項第一款為公訴不受理之諭知，惟
    此部分，業經公訴人變更起訴法條，且與被告前開論罪科刑部份有想像競合犯之
    裁判上一罪關係，爰不另為公訴不受理之諭知。
四、併案意旨略以：被告乙○○意圖販賣，於九十二年五月二十七日在高雄地區，將
    新台幣三十萬元交付陳政得，由陳政得於同日晚間，在高雄市新興區○○○路十
    八號旁停車場內，向綽號「大頭」之不詳姓名年籍之人購得安非他命十一包、（
    毛重三八四點四公克）、海洛因二包（毛重一點五公克），並攜帶該等毒品返回
    乙○○與陳政得二人共同搭乘之ＷＬ─六二八九號自小客車後，二人共同持有前
    開毒品。旋於同日晚間八時許，在上開停車內為警查獲，並扣得前開毒品，因認
    被告涉有毒品危害防制條例第五條第一項之意圖販賣而持有第一級毒品、同條第
    二項之意圖販賣而持有第二級毒品罪，且與本案有連續犯之裁判上一罪之關係。
    惟查，訊據被告乙○○否認有公訴人所指之併案犯行，辯稱，伊係委託陳政得為
    其購買五百公克之安非他命，供吸食之用，海洛因自何而來，伊不知情云云。且
    查本案被告持有毒品之犯罪時間為九十年九月三十日，持有毒品之犯行，業經本
    院認定為單純持有毒品，與移送併案之犯罪時間相距一年以上，所犯罪名不相同
    、犯罪構成要件亦不相同，尚難認移送併辦案件與本案有裁判上一罪之關係，爰
    退回檢察官另行處理，附此敘明。
貳、無罪部分：
一、公訴意旨略以：被告乙○○於九十年八月底某日，在台北縣土城市○○路一一一
    之三號十六樓住處，以不詳價格，轉讓重量不詳之第二級毒品予甲○○，供甲○
    ○施用，因認被告所為，涉有毒品危害防制條例第八條第二項之轉讓第二級毒品
    罪嫌云云。
二、公訴人認被告乙○○涉有轉讓毒品犯行，無非以證人甲○○於警、偵訊所供為其
    論據，訊據被告乙○○堅詞否認有上開犯行。經查：證人甲○○於警訊時固指稱
    ：乙○○沒有販賣安非他命給我，只有給我吸食過（參見九十年度偵字第一六二
    二一號卷第十三頁背面）；偵查時先供稱，沒有向乙○○買安非他命，是九十年
    八底，在查獲地點，他請我吸一次。惟最後於檢察官問：「乙○○何時提供你吸
    用安非他命？」，甲○○則答：「沒有。」（分別參見同前偵查卷第六十頁背面
    、六十三頁背面）。嗣於本院審理時，甲○○均具結證稱：被告並未無償提供安
    非他命予其施用（參見本院九十二年度訴字第一０九六號卷九十二年五月七日審
    判筆錄第四頁、本院九十三年十一月十二日審判筆錄第八頁），而公訴人亦未證
    明，證人甲○○未經具結之警訊筆錄，有何刑事訴訟法第一百五十九條之二之具
    有較可信之特別情況，自難僅憑證人甲○○於警、偵訊之指述，遽認被告有轉讓
    安非他命犯行，此外查無其他積極證據，足認被告有何轉讓安非他命犯行，既無
    證據證明被告犯罪，應為無罪之諭知。
據上論斷，應依刑事訴訟法第二百九十九條第一項前段、第三百零一條第一項、第三
百條，刑法二條第一項但書、第四十七條、第十一條前段，毒品危害防制條例第十一
條第一項、第十八條第一項，判決如主文。
本案經檢察官鄧媛到庭執行職務。
中　　　華　　　民　　　國　　九十三　　年　　 十一 　　月　　二十六　　日
                              臺灣板橋地方法院刑事第六庭
                                審判長法  官  王  敏  慧
                                      法  官  張  江  澤
                                      法  官  絲  鈺  雲
右正本證明與原本無異
如不服本判決，應於判決送達後十日內向本院提出上訴狀。
                                      書記官 陳   秀  慧
中　　　華　　　民　　　國　　九十三　　年　　 十一 　　月　　二十六　　日
